臺灣士林地方法院民事判決　　　　　　　　　　　　九十一年度訴字第一三三六號
　　原　　　告　彰化商業銀行股份有限公司
　　法定代理人　甲○○
　　訴訟代理人　丙○○
　　被　　　告　乙○○
　　訴訟代理人　丁○○
當事人間請求清償借款事件，本院於民國九十三年三月十六日言詞辯論終結，判決如
下：
    主    文
被告應給付原告新台幣貳佰陸拾陸萬元，及自民國九十年八月一日起至清償日止，按
年息百分之六點三六七計算之利息，並自民國九十年九月一日起至九十一年二月二十
八日止，按上開利率百分之十，自民國九十一年三月一日起至清償日止，按上開利率
百分之二十計算之違約金。
訴訟費用由被告負擔。
   事    實
甲、原告方面：
一、聲明：如主文所示。
二、陳述：被告乙○○於民國八十九年六月九日與原告訂立消費借貸契約，借用新台
    幣（下同）二百六十六萬元，借款期間自八十九年六月二十八日起至一百零九年
    六月二十八日止，並以每月為一期，共分二百零四期（寬限期三十六個月），按
    期平均攤還本息，利息則按年息百分之六點三六七計算。又原告與被告間並約定
    借款人如未按期攤還本息時，除應按原借款利率給付遲延利息外，逾期清償在六
    個月以內者，按上開利率百分之十，超過六個月者，按上開利率百分之二十計付
    違約金，且借款人即喪失期限利益，一切債務視為全部到期，應立即清償全部借
    款。詎被告自九十年八月起即未按期繳納本息，依約定已喪失期限利益，應立即
    清償全部債務，爰依消費借貸之法律關係提起本件訴訟，請求被告給付如聲明所
    示金額。
三、證據：提出借據一紙、撥款委託書一紙為證。
乙、被告方面：
一、聲明：原告之訴駁回。
二、陳述略稱：被告於八十一年十月十六日向訴外人雙象建設公司(下稱雙象公司)購
    買房屋及停車位，惟被告為取得房屋及停車位所有權，應雙象公司之要求而分別
    於八十九年六月九日及同年月二十八日與原告銀行訂立消費借貸及撥款委託契約
    ，借款二百六十六萬元，並委託原告銀行將上開款項悉數撥入雙象公司帳戶內，
    惟被告亦陸續給付買賣價金與雙象公司，至八十七年十二月二十三日已自行付清
    全數價金，是以原告不得請求被告就同一筆買賣價金為重複之給付，而應對雙象
    公司請求給付其溢領之數額等語，資為抗辯。
三、證據：提出統一發票十一紙為證。
    理    由
甲、程序方面：
    按被告於言詞辯論終結前，得在本訴繫屬之法院，對於原告及就訴訟標的必須合
    一確定之人提起反訴，民事訴訟法第二日五十九條定有明文。又反訴之標的，如
    專屬他法院管轄，或與本訴之標的及其防禦方法不相牽連者，不得提起，民事訴
    訟法第二百六十條第一項定有明文。本件被告對原告所提之反訴，係請求本院判
    令參加人雙象公司應給付原告二百六十六萬元，及自九十年八月一日起至清償日
    止，按年息百分之六點六六七計算之利息，暨自九十年九月一日起至清償日止，
    其逾期在六個月內者，按上開利率百分之十，逾期超過六個月者，按上開利率百
    分之二十計算之違約金之債權額本金、利息及違約金。惟查，被告所主張之標的
    與原告在本訴中之消費借貸請求，其法律關係並非相同，復與本訴防禦方法亦不
    相牽連，且雙象公司非就訴訟標的必須合一確定之人，是已與前開提起反訴之要
    件不合。況關於原告與訴外人雙象公司間應如何給付之請求，被告就此他人間之
    法律關係，亦無得請求法院裁判之依據，從而依民事訴訟法第二百五十九條、第
    二百六十條第一項規定，被告提起本件反訴於法未合，本院已另以裁定駁回，合
    先敘明。
乙、實體方面：
一、原告主張：被告乙○○於民國八十九年六月九日與原告訂立消費借貸契約，借用
    二百六十六萬元，借款期間自八十九年六月二十八日起至一百零九年六月二十八
    日止，並以每月為一期，共分二百零四期 (寬限期三十六個月)，按期平均攤還
    本息，利息則按年息百分之六點三六七計算。且約定借款人如未按期攤還本息時
    ，除應按原借款利率給付遲延利息外，逾期清償在六個月以內者，按上開利率百
    分之十，超過六個月者，按上開利率百分之二十計付違約金，且依兩造約定，任
    何一宗債務不依約清償或攤還本金時，借款人即喪失期限利益，一切債務視為全
    部到期，應立即清償全部借款。詎被告自九十年八月起即未按期繳納本息，依約
    定已喪失期限利益，應立即清償全部債務，爰依消費借貸之法律關係，請求被告
    給付如聲明所示之金額等語。
二、被告則以：被告向訴外人雙象公司購買房屋及停車位，為了取得其所有權，始應
    雙象公司之要求，分別於八十九年六月九日及同年月二十八日與原告訂立系爭消
    費借貸契約及撥款委託契約，委託原告銀行將系爭款項悉數撥入雙象公司帳戶內
    ，惟被告亦陸續給付買賣價金予雙象公司，至八十七年十二月二十三日已自行付
    清全數買賣價金，是以原告不得請求被告就同一筆買賣價金為重複之給付，而應
    對雙象公司為請求等語，資為抗辯。
三、本件原告主張之事實，業據其提出借據、撥款委託書各一紙為證，被告對系爭借
    據、撥款委託書上簽名及印文之真正並不爭執，是被告確向原告借款，堪信屬實
    。惟被告辯稱其係向訴外人雙象公司購屋，應雙象公司之要求，始為本件貸款，
    嗣其已付清購屋價款，亦為原告明知，故原告不得再請求其清償本件借款云云，
    經查，被告向原告借款並委託原告逕行撥款入雙象公司之帳戶等事實，為被告所
    自承，且依前開借貸契約亦未顯示雙象公司與系爭借款有何關連，則被告既為借
    款人，依約即應負清償借款之責。至於被告貸款係撥付何人及支付何種款項，與
    借款人原無牽涉，綜認訴外人公司雙象公司有超收被告買賣價金，亦與借款人之
    原告無關，被告雖抗辯原告與雙象公司知情共謀本件借貸，然此已為原告所否認
    ，被告亦未就此舉證以實其說，故尚不得據以作為拒絕清償系爭借款之理由，是
    以被告所辯，應無可採，原告之主張，堪信為真實。
四、按借用人應於約定期限內，返還與借用物種類、品質、數量相同之物；遲延之債
    務定，以支付金錢為標的者，債權人得請求依法定利率計算之遲延利息，但約定
    利率較高者，仍從其約定；當事人得約定債務人不履行債務時，應支付違約金，
    民法第四百七十八條、第二百三十三條第一項、第二百五十條第一項分別定有明
    文。本件被告向原告借款，迄未清償，前經認定，從而，原告依據消費借貸之法
    律關係，請求被告給付原告二百六十六萬元，及自九十年八月一日起至清償日止
    ，按年息百分之六點三六七計算之利息，暨自民國九十年九月一日起至九十一年
    二月二十八日止，按上開利率百分之十，自民國九十一年三月一日起至清償日止
    ，按上開利率百分之二十計算之違約金，為有理由，應予准許。
五、本件事證已臻明確，兩造其餘主張及舉證，與判決結果不生影響，不予論述，附
    此敘明。
六、據上論結，本件原告之訴為有理由，依民事訴訟法第七十八條，判決如主文。
中　　　華　　　民　　　國　　九十三　　年　　　三　　　月　　三十一　　日
                                        臺灣士林地方法院民事第一庭
                                            法      官  劉穎怡
右為正本係照原本作成。
如對本判決上訴須於判決送達後廿日內向本院提出上訴狀。
中　　　華　　　民　　　國　　九十三　　年　　　四　　　月　　  五  　　日
                                            法院書記官  陳玉敏
